【裁判字號】    95,簡上,32
【裁判日期】    950427
【裁判案由】    給付會款
【裁判全文】
臺灣高雄地方法院民事判決              95年度簡上字第32號
上  訴  人  乙○○
被上訴人    甲○○○
上列當事人間請求給付會款事件，上訴人對於中華民國94年12月
22日本院高雄簡易庭94年度雄簡字第9346號第一審判決提起上訴
，經本院於民國95年4月13日言詞辯論終結，判決如下：
    主      文
上訴駁回。
第二審訴訟費用由上訴人負擔。
    事實及理由
一、本件被上訴人起訴主張：被上訴人於民國89年5 月10日，召
    集合會並擔任會首，與包括上訴人在內之會員約定於每月10
    日開標，由標息最高者得標，每會會款為新台幣（下同）
    20,000元，採內標制，會期自89年5 月10日起至94年10月10
    日止，其中上訴人參加2 會份，分別於89年8 月10日（下稱
    系爭合會會份）及92年7 月10日得標，被上訴人均已交付合
    會金予上訴人。上訴人自92年9月10日起，本應按月給付
    40,000元予被上訴人，詎上訴人僅按期給付30,000元（其中
    系爭合會會份僅繳納10,000元），致被上訴人自92年9月10
    日起至94年10月10日合會結束止，合計26個月，每月代上訴
    人給付其未繳之系爭合會會份會款10,000元予得標會員，合
    計代為給付260,000 元（10,000 x26=260,000元），經被上
    訴人多次向上訴人催討，上訴人卻置之不理。至上訴人私下
    轉讓系爭會份予訴外人丙○○，並未取得被上訴人同意，被
    上訴人僅同意由訴外人丙○○代上訴人填寫標單及收取合會
    金，故上訴人仍有給付系爭合會會份之會款義務。為此，爰
    依民法第709 條之7 第4 項規定，請求上訴人應給付被上訴
    人260,000 元，及自起訴狀繕本送達翌日即94年11月26日起
    至清償日止，按年息5 ％計算之利息。並於本院聲明求為判
    決：駁回上訴人之上訴。
二、上訴人則以：上訴人原參加被上訴人所召集之合會2 會份，
    惟系爭合會會份已轉讓予上訴人之大嫂丙○○，於89年8 月
    10日系爭會份開標前，被上訴人有打電話與上訴人確認是否
    由丙○○投標，當時有跟被上訴人說系爭會份由丙○○承受
    ，並經被上訴人同意，由丙○○於當日得標後並取得合會金
    ，而上訴人實際參加之1 會份，係於92年7 月10日得標，並
    已全數繳清會款，故原審為上訴人敗訴之判決自有違誤。（
    原審為被上訴人勝訴之判決，上訴人不服，提起上訴）於本
    院聲明求為判決：原判決廢棄，被上訴人在第一審之訴駁回
    。
三、兩造不爭執事項：
（一）被上訴人於89年5 月10日，召集合會並擔任會首，每會每
      月會款為20,000元，採內標制，會期自89年5 月10日起至
      94 年10 月10日止。
（二）上訴人參加被上訴人所召集之合會2 會份，其中系爭合會
      會份於89年8 月10日，由上訴人之大嫂丙○○填寫標單並
      得標。
（三）被上訴人自92年8 月10日起至94年10月10日止，每月代為
      給付系爭合會會份之會款10,000元予得標會員，合計代為
      給付260,000 元。
四、本件爭執之事項為：上訴人之系爭合會會份是否已轉讓予訴
    外人丙○○？上訴人應否繳納系爭合會會份之會款？茲敘述
    如下：
（一）被上訴人主張：上訴人私下轉讓系爭會份予訴外人丙○○
      ，並未取得伊同意，伊僅同意由訴外人丙○○「代」上訴
      人填寫標單及收取合會金等語，核與證人丙○○到庭證述
      ：伊那時經濟困難，所以就跟上訴人提議由伊先將會款標
      下，事後會款由伊給付，在89年8 月10日由伊「代」上訴
      人標取會款，且被上訴人也有打電話向上訴人確認，由伊
      「代」標會款，且事後的會款由伊給付等語相符（見本院
      95 年3月24日準備程序筆錄）。足見被上訴人僅同意由證
      人丙○○代上訴人標取會款及領取合會金，並未同意上訴
      人轉讓系爭合會會份予丙○○，至上訴人與丙○○私下合
      意由誰收取系爭合會會份之合會金及由誰向會首繳納會款
      ，對於上訴人應繳納系爭合會會份會款之義務不生影響；
      況按會員非經會首及會員全體之同意，不得退會，亦不得
      將自己之會份轉讓於他人，民法第709 條之8 第2 項定有
      明文。上訴人主張系爭會份業經被上訴人同意而轉讓予訴
      外人丙○○乙節，縱令屬實，至多僅得推認會首即被上訴
      人同意上訴人轉讓會份，上訴人就其他全體會員亦同意上
      訴人將會份轉讓一節，既無法提出任何證據以供本院審酌
      ，揆諸前開法條規定，縱其得會首同意，亦不生系爭會份
      轉讓之效果，是上訴人之系爭合會會份既未轉讓予訴外人
      丙○○，系爭合會會份之會款自仍應由上訴人繳納。
（二）次按會首應於每期標會後3 日內代得標會員收取會款，連
      同自己之會款，於期滿之翌日前交付得標會員，逾期未收
      取之會款，會首應代為給付，會首代為給付後，得請求未
      給付之會員附加利息償還之。民法第709 條之7 第1 項、
      第2 項及第5 項分別定有明文。查，上訴人自92年9月10
      日起，本應按月給付系爭會份會款20,000元予被上訴人，
      因上訴人僅按期給付10,000元，被上訴人自92年9 月10日
      起至94年10月10日止，每月代上訴人給付合會金10,000元
      予得標會員，合計代為給付260,000 元（10,000x26=260,
      000 元），揆諸上開規定，被上訴人自得請求上訴人償還
      之。
五、綜上所述，上訴人主張系爭會份已轉讓予訴外人丙○○云云
    ，顯屬無據，從而，被上訴人基於民法第709 條之7 第4 項
    規定，請求上訴人給付260,000 元，及自起訴狀繕本送達翌
    日即94年11月26日起至清償日止，按年息5 ％計算之利息，
    為有理由。原審因之准許被上訴人之請求，判決上訴人敗訴
    ，並無違誤，上訴意旨仍執前詞指摘原判決不當，求予廢棄
    改判，為無理由，應予駁回。
六、結論：本件上訴為無理由，依民事訴訟法第436 條之1 第3
    項、第449 條第1 項、第78條，判決如主文。
中    華    民    國    95    年    4     月    27    日
            民事第二庭 審判長  法  官  鄭月霞
                               法  官  伍逸康
                               法  官  邱泰錄
上為正本係照原本作成。
本判決不得上訴。
中    華    民    國    95    年    4     月    28    日
                               書記官  林慧君


司法院資訊處製作；財團法人民間司法改革基金會備份。
